【裁判字號】    95,交上易,21
【裁判日期】    950525
【裁判案由】    過失致死
【裁判全文】
臺灣高等法院高雄分院刑事判決        95年度交上易字第21號
上  訴  人  臺灣屏東地方法院檢察署檢察官
被      告  甲○○
上列上訴人因被告過失傷害案件，不服臺灣屏東地方法院94年度
交訴字第110號中華民國94年12月30日第一審判決（起訴案號：
臺灣高雄地方法院檢察署94年度偵字第2184號），提起上訴，本
院判決如下：
    主  文
原判決關於甲○○部分撤銷。
甲○○因過失傷害人，處有期徒刑貳月，如易科罰金，以參佰元
折算壹日。
    事  實
一、丁○○於93年5月21日19時15分許，駕駛車牌號碼D8－6855
    號自用小客車，沿速限每小時50公里之屏東縣潮州鎮○○路
    由南向北行駛，以每小時60-70公里之速度行駛，行經光春
    路368-2號前，適廖登發酒後徒步由西向東穿越光春路，丁
    ○○疏未注意車前狀況，發現時閃煞不及而撞及廖登發之頭
    部及身體，致廖登發彈出倒臥於光春路之北向車道上，全身
    創傷及骨折（致死創傷為頭部外傷合併頭骨骨折及顱內出血
    ，及頸椎骨折合併脊髓損傷）（丁○○過失致死罪業經原審
    判決有罪確定）。丁○○肇事後隨即下車查看，惟未及設立
    警告標示提醒後方來車時，即見甲○○駕駛車牌號碼P5-241
    7 號自用小客車，亦沿光春路由南向北駛近，其乃站立於上
    開北向車道接近中央分向線處高舉雙手揮舞20-30 下該車視
    警，惟甲○○駕駛汽車應注意上開肇事路段雖有路燈照明，
    然當時夜間天雨，光線昏暗之車前狀況，應減速慢行，作隨
    時停車之準備，且依當時情形並無不能注意之情事，竟疏未
    注意車前狀況及減速慢行，仍以時速40-50 公里之車速行駛
    ，致未及時發現上揭丁○○之揮手警示及倒臥於其行駛之車
    道的廖登發，乃發現廖登發時，距離廖登發僅3 公尺，不及
    閃避或煞車，而撞及當時已因遭丁○○所駕汽車撞及瀕臨死
    亡之廖登發，致廖登發左頸及前頸部擦傷（極少量出血）、
    左上胸瘀傷（左上胸約在左鎖骨位置有一線型瘀傷，約10公
    分長、1 公分寬，此瘀傷之上段有另一水平線狀瘀傷朝左肩
    外側延伸至肩胛骨與左肱骨交界處有另一瘀傷，約7 ×3 公
    分，方向為外上內下，而左上臂頂端之瘀傷下方向有數個小
    瘀傷，其中並有朝左腋窩及左乳頭方向延伸）。嗣經丁○○
    報警，警員到場後，甲○○當場坦承駕駛上開自用小客車撞
    傷廖登發，並接受裁判。廖登發雖經送醫，然到院時已因遭
    丁○○撞擊造成之頭部外傷合併頭骨骨折及顱內出血，及頸
    椎骨折合併脊髓損傷死亡。
二、案經被害人廖登發之母丙○○○、之子乙○○訴請臺灣高雄
    地方法院檢察署檢察官偵查起訴。
    理  由
一、關於證據能力之論述：同案被告丁○○於警詢之陳述，道路
    交通事故現場圖、道路交通事故調查報告表（一）、（二）
    各1份，均係被告以外之人於審判外之陳述，依刑事訴訟法
    第159條第1項規定，原則上不得作為證據。惟檢察官及被告
    於本院調查證據時均明知有此不得為證據之情形，而不於言
    詞辯論終結前聲明異議，依同法第159條之5第2項，即視為
    有同條第1項之同意，自得作為證據。又法務部法醫研究所
    94年10月19日法醫理字第0940004036號函覆之內容及該所（
    93）法醫所醫鑑字第0775號鑑定書，均係經檢察官委託鑑定
    ，此有臺灣屏東地方法院檢察署93年5月28日屏檢昇誠93相
    321字第11713號函可為憑證（見相驗卷第95頁），依同法第
    206條第1項之規定，自得以書面報告其鑑定經過及結果，從
    而此函覆內容及鑑定書均得作為證據。
二、訊之被告甲○○固坦承有於上開時地，駕駛本件自用小客車
    撞及先遭丁○○駕車撞及倒臥於車道上之廖登發，然否認過
    失，辯稱：伊當時開近光燈，看到死者躺於車道時，車子與
    死者距離多遠伊不知道，但伊有緊急煞車，因未能煞停而撞
    及廖登發之左肩，伊並未看到丁○○在該處揮手示警等語（
    見本院卷第23、57頁）。惟查：
（一）丁○○於93年5月21日19時15分許，駕駛車牌號碼D8－
      6855號自用小客車，沿速限每小時50公里之屏東縣潮州鎮
      ○○路由南向北行駛，以每小時60-70公里之速度行駛，
      行經光春路368-2號前，適廖登發酒後徒步由西向東穿越
      光春路，丁○○疏未注意車前狀況，發現時閃煞不及而撞
      及廖登發之頭部及身體，致廖登發彈出倒臥於光春路之北
      向車道上，全身創傷及骨折（致死創傷為頭部外傷合併頭
      骨骨折及顱內出血，及頸椎骨折合併脊髓損傷）（丁○○
      過失致死罪業經原審判決確定）。丁○○肇事後隨即下車
      查看，惟未及設立警告標示提醒後方來車時，被告甲○○
      即駕駛車牌號碼P5-2417 號自用小客車，沿光春路由南向
      北行駛至上開地點，當時夜間天雨且上開肇事地點路燈故
      障視線不良，被告仍以時速40-50 公里之車速行駛，致發
      現廖登發倒臥於該車道時，不及避煞而撞及廖登發左肩等
      情，業經被告坦承在卷（見相驗卷第6-8 頁、原審卷第
      145 頁、本院卷第23、57頁），核與丁○○於警詢及本院
      所述情節大致相符（見相驗卷第9 、10頁，本院卷第46
      、47頁），並有道路交通事故現場圖、道路交通事故調查
      報告表（一）、（二）各1 份，車禍現場相片26張在卷可
      參（見相驗卷第13-16 頁），堪認為真實。又被害人廖登
      發所受致命創傷為丁○○造成之頭部外傷合併頭骨骨折及
      顱內出血，及頸椎骨折合併脊髓損傷，亦經法務部法醫研
      究所函覆明確，有該所94年10月19日法醫理字第
      0940004036號函在卷可按（見原審卷第22頁），被害人死
      亡與被告甲○○駕車撞擊被害人之行為並無相當因果關係
      ，應可認定。
（二）按駕駛汽車因雨霧致視線不清，應減速慢行，作隨時停車
      之準備；又汽車行駛時，駕駛人應注意車前狀況，並隨時
      採取必要之安全措施，道路交通安全規則第93條第2 款、
      第94條第3 項，道路交通管理處罰條例第44條第6 款分別
      定有明文。本件被告甲○○駕駛汽車肇事當時係夜間天雨
      視線昏暗，此業經其於警詢供認明白，核與丁○○於警詢
      所述情形相符，且當時該路段雖有路燈，然夜間天雨光線
      仍昏暗等情，並有本件交通事故調查報告表（一）及現場
      相片2 張在卷可按（相驗卷第14、44、68頁），應可認定
      。證人丁○○於本院審理中雖證稱：本件車禍發生路段雖
      有路燈，然車禍當時剛好故障云云，然肇事當時該路段路
      燈正常發光有上開現場相片可稽（見相驗卷第44頁），其
      此部分證述顯與事實不符，不足採信。又被告於肇事當時
      係開啟近光燈，以時速40-50 公里行駛，於撞及被害人之
      前並未發現丁○○揮手示警，而發現被害人倒臥於其車道
      前，距離被害人僅3 公尺等情，已據被告供認明確（見相
      驗卷第145 頁，本院卷第51頁），而丁○○肇事後，見被
      告駕車駛近被害人倒臥之處，乃站立於南向北車道距中央
      分向線約50公分處，高舉雙手揮舞20-30 下示警，亦經丁
      ○○於本院審理中證述在卷（見本院卷47、48頁），堪可
      認定。從而，被告於夜間天雨之際，駕車行駛於上開光線
      昏暗，視線不良之路段，原應注意車前狀況，減速慢行作
      隨時停車之準備，其仍以時速40-50 公里行駛，且疏未注
      意左前方丁○○站立揮手示警，致未能及時發現被害人倒
      臥於其行駛之車道前方，發現被害人時，僅距離3 公尺，
      因而閃煞不及撞擊被害人，被告過失殊堪認定，其所辯無
      過失云云並無可採。
（三）本件車禍經臺灣省高屏澎區車輛行車事故鑑定委員會、臺
      灣省車輛行車事故覆議鑑定委員會鑑定及覆議，其鑑定及
      覆議結論分別為：「甲○○駕駛小客車無肇事因素」及「
      李君（錦幸）駕車依正常直行，行人廖君（登發）穿越道
      路被撞突然倒地被輾，係屬突發事件，對李君言難以預防
      ，應無肇事因素」，固有上開鑑定委員會出具之93年7 月
      20 日 高屏澎鑑字第931312號鑑定意見書及覆議鑑定委員
      會93 年12 月1 日府覆字第9311147 號函在卷可佐。然本
      件被告甲○○並非緊接於丁○○車後行駛，丁○○撞及被
      害人廖登發後，尚下車查看，並於上開車道上揮手示警
      20-30 下已如前述，被害人遭丁○○撞擊倒地，距遭被告
      二次撞擊，已有相當間隔，並非緊接發生難以預防甚明，
      上開鑑定及覆議意見認定廖登發穿越道路被撞突然倒地被
      輾，係屬突發事件，對李君言難以預防，應無肇事因素固
      非無見。惟該鑑定報告未審酌當時天候及丁○○示警等因
      素，其鑑定報告既有未審究可歸責於被告之因素，故鑑定
      結果認被告無肇事因素，即非可採，進而據為被告無過失
      之有利證據。
（四）按瀕死傷乃死者瀕臨死亡時遭受之傷害，通常屬外力所為
      ；此時死者因已處瀕死狀態，故其生命徵候（血壓、呼吸
      、心跳）通常均極微弱，故此時創傷所產生之出血與其傷
      勢相較明顯太少而不成比例，此有法務部法醫研究所94年
      10月19日法醫理字第0940004036號函在卷可按（見原審卷
      第22頁），被害人廖登發左頸及前頸部擦傷（極少量出血
      ）為瀕死傷，此有法醫研究所（93）法醫所醫鑑字第0775
      號鑑定書1 份在卷可按（見相驗卷第129-133 頁），揆諸
      上揭瀕死傷之說明，此部分傷害應係被害人遭丁○○撞擊
      後瀕臨死亡再遭被告所駕之車二度撞擊所造成無訛。據此
      亦足認被害人遭被告之車撞擊時，仍未死亡。此徵諸證人
      丁○○於本院審理中證稱：伊撞倒被害人後下車查看，被
      害人仍有微弱呼吸及一點抽搐等語（本院卷50頁、46頁）
      ，益屬明確。此外，被告之車撞擊被害人左肩，被告肇事
      停車後，隨即倒車一點點距離，始下車查看，發現被害人
      之肩膀以上部分在其所駕汽車底盤下面等事實，為被告供
      承在卷（見相驗卷第145 頁、原審卷第44頁背面、本院卷
      第23頁），且丁○○於原審審理中亦證稱：被告撞到被害
      人後，並未立即下車，而係先倒車，倒車前被害人半個身
      體（上半身）在車底下，倒車後車身仍壓到被害人之胸部
      等語，依此情節觀之，被害人左上胸瘀傷（左上胸約在左
      鎖骨位置有一線型瘀傷，約10公分長、1 公分寬，此瘀傷
      之上段有另一水平線狀瘀傷朝左肩外側延伸至肩胛骨與左
      肱骨交界處有另一瘀傷，約7 ×3 公分，方向為外上內下
      ，而左上臂頂端之瘀傷下方向有數個小瘀傷，其中並有朝
      左腋窩及左乳頭方向延伸）應係遭被告所駕之車撞擊，上
      半身進入該車底盤所造成之傷害。
（五）綜上所述，被告過失行為致被害人廖登發受有左頸及前頸
      部擦傷（極少量出血）、左上胸瘀傷（左上胸約在左鎖骨
      位置有一線型瘀傷，約10公分長、1公分寬，此瘀傷之上
      段有另一水平線狀瘀傷朝左肩外側延伸至肩胛骨與左肱骨
      交界處有另一瘀傷，約7 ×3 公分，方向為外上內下，而
      左上臂頂端之瘀傷下方向有數個小瘀傷，其中並有朝左腋
      窩及左乳頭方向延伸）之事實堪可認定。
（六）按行人在未設有行人穿越道亦非禁止穿越之路段穿越道路
      時，應注意左右無來車，始可小心迅速穿越，道路交通安
      全規則第134條第5款定有明文。被害人酒後未注意左右來
      車，貿然由西向東貿然穿越上開路段，致遭超速且疏未注
      意車前狀況之丁○○駕車撞擊致死，就丁○○之過失致死
      犯行而言，固亦與有過失。然被害人係遭丁○○撞擊倒臥
      於地，瀕臨死亡，始遭被告駕車二度撞擊，且兩次撞擊並
      非緊接已如前述，被害人酒後未注意左右來車，貿然穿越
      馬路之過失與其遭被告二次撞擊之結果已失其關聯性，故
      就本件被告甲○○過失傷害犯行言之，尚難謂被害人有何
      與有過失，附此敘明。
三、核被告甲○○所為係犯刑法第284 條第1 項前段過失傷害罪
    ，被告肇事後，由丁○○報警，警員到場後，甲○○當場坦
    承駕駛上開自用小客車撞擊廖登發，並接受裁判等情，業經
    被告供承在卷（見相驗卷第7 頁背面），並有屏東縣警察局
    潮州分局車禍處理專責小組處理交通事故職務報告書1 份在
    卷可參（見相驗卷第12頁），堪可認定，應依自首之規定，
    減輕其刑。原審未予詳查，為被告甲○○無罪之判決，自有
    未合，檢察官執此理由提起上訴，非無理由，原判決關於甲
    ○○無罪部分，應由本院予以撤銷改判。爰審酌被告因過失
    傷害人，固屬非是，惟行人因傷倒於車道上，原非常態之事
    ，且本件車禍當時係夜間天雨，視線不良，較難注意，被告
    過失程度尚屬輕微，且被告雖經送醫，然到醫院時已因上開
    丁○○造成之致命創傷死亡，被告過失行為並未造成被害人
    其他後遺症，所生損害尚輕，及犯後未與被害人家屬達成和
    解，復未能坦承過失等一切情狀，量處如主文所示之刑，並
    諭知如易科罰金之折算標準。
四、同案被告丁○○部分，均經原審判決確定，不另論列，附此
    敘明。
據上論結，應依刑事訴訟法第369條第1項前段、第364條、第299
條第1 項前段，刑法第284 條第1 項前段、第62條前段、第41條
第1 項前段，罰金罰鍰提高標準條例第1 條前段、第2 條，判決
如主文。
本案經檢察官林應華到庭執行職務。
中    華    民    國    95    年    5     月    25    日
                  刑事第八庭    審判長法  官  李炫德
                                      法  官  簡志瑩
                                      法  官  蔡國
以上正本證明與原本無異。
不得上訴。
中    華    民    國    95    年    5     月    25    日
                                      書記官  翁心欣
附錄本件判決論罪科刑法條：
刑法第284條第1項：因過失傷害人者，處6月以下有期徒刑、拘
役或500元以下罰金，致重傷者，處1年以下有期徒刑、拘役或
500元以下罰金。


司法院資訊處製作；財團法人民間司法改革基金會備份。
